【裁判字號】    88,訴緝,85
【裁判日期】    891211
【裁判案由】    麻藥管理條例等
【裁判全文】
臺灣板橋地方法院刑事判決                          八十八年度訴緝字第八五號
    公  訴  人  臺灣板橋地方法院檢察署檢察官
    被      告  丙○○
    指定辯護人  甲○
右列被告因違反麻醉藥品管理條例等案件，經檢察官提起公訴（八十六年度偵字第七
六三六號、第八一四八號、第一○六二八號、第一二九五四號），及移送併案審理（
臺灣臺中地方法院檢察署八十六年度偵字第一九七○六號、第二一三○八號），甲○
判決如左：
    主      文
丙○○連續施用第一級毒品，免刑，扣案內含海洛因殘渣之夾鍊袋壹只沒收銷燬之，
注射針筒壹支沒收之；又連續施用第二級毒品，免刑，扣案安非他命壹包（原毛重零
點柒捌公克、驗餘淨重零點貳伍公克）沒收銷燬之；被訴非法販賣化學合成麻醉藥品
部分，無罪。
    事      實
一、丙○○基於施用第一級毒品海洛因（下簡稱海洛因）之概括犯意，自民國八十六
    年一月初某日起至八十七年九月十七日上午某時止，在臺北縣永和市○○街四十
    號居所及臺中縣大里市某友人住處，以針筒注射體內之方式，連續施用海洛因多
    次，另基於施用第二級毒品安非他命（下簡稱安非他命）之概括犯意，自八十六
    年一月初某日起至八十七年九月十七日上午某時止，在前開處所，以將安非他命
    加熱燻炙而吸食其煙氣之方式，連續施用安非他命多次；嗣於八十六年三月五日
    下午五時許，在臺北市○○○路○段二十五巷巷口為警查獲，並扣得安非他命一
    包（原毛重零點七八公克、淨重零點二六公克，取樣零點零一公克化驗，驗餘淨
    重零點二五公克，起訴書誤載為毛重零點八公克、淨重零點一公克，應予更正）
    ，又於八十六年四月八日晚間八時許，在臺北縣永和市○○街四十號居所為警查
    獲，且扣得內含海洛因殘渣之夾鍊袋一只，及其所有且供施用海洛因所用注射針
    筒一支，復於八十六年九月十七日下午三時三十分許，在臺中縣大里市○○路、
    新南路口為警查獲。
二、案經臺北市政府警察局少年隊、臺北市政府警察局信義分局分別移送臺灣士林地
    方法院檢察署檢察官、臺灣臺北地方法院檢察署檢察官，呈由臺灣高等法院檢察
    署令轉臺灣板橋地方法院檢察署檢察官偵查起訴，及由臺中市警察局第四分局報
    請臺灣臺中地方法院檢察署檢察官移送甲○併案審理。
    理      由
甲、免刑部分：
一、右揭事實，業據被告丙○○於甲○審理時坦承不諱，並有尿液檢驗通知單存卷及
    前開毒品及施用毒品器具等扣案可資佐證，應可信實，綜上事證明確，被告施用
    第一、二級毒品犯行堪予認定。
二、按海洛因係毒品管制條例所列第一級毒品，安非他命係同法所列第二級毒品，被
    告丙○○分別施用之，係犯同法第十條第一項之施用第一級毒品罪及同法第二項
    之施用第二級毒品罪；其先後多次施用第一級毒品及第二級毒品行為，均時間緊
    接，犯罪構成要件相同，顯各係基於概括犯意反覆實施，為連續犯，應依刑法第
    五十六條規定，各論以一罪並均加重其刑。被告持有海洛因、安非他命後進而施
    用，其持有之低度行為應為施用之高度行為所吸收，不另論罪。公訴人僅起訴被
    告自八十六年四月八日晚間八時許前二十四小時內施用海洛因一次，及自八十六
    年三月五日下午五時許前九十六小時內某時起至八十六年四月八日晚間八時許前
    九十六小時內某時止，連續施用安非他命犯行，就其其餘連續施用第一、二級毒
    品多次犯行，漏未起訴，非無未洽，然漏未起訴部分與已起訴部分間既有連續犯
    之裁判上一罪關係，應認為起訴效力所及，甲○得併予審理。被告所犯上開施用
    第一級毒品及施用第二級毒品犯行間，犯意各別，所犯構成要件迥不相侔，應分
    論併罰。被告犯罪後，毒品危害防制條例業於八十七年五月二十二日公布生效，
    有關施用毒品行為，定有經觀察、勒戒後，得為不起訴或免刑之規定，較舊法即
    肅清煙毒條例及麻醉藥品管理條例等規定有利於被告，爰依刑法第二條第一項前
    段規定，適用新法即毒品管制條例，附此敘明。又查被告丙○○於本案右揭施用
    第一、二級毒品安非他命犯行被查獲後，另於八十八年間因施用毒品案件，經甲
    ○以八十七年度毒聲字第四一○六號裁定交付觀察勒戒後，又經臺灣臺中地方法
    院以八十八年度毒聲字第四八一七號裁定令入戒治處所施以強制戒治，於八十九
    年二月三日交付保護管束期滿，由臺灣臺中地方法院檢察署檢察官於八十九年四
    月五日以八十九年度戒毒偵字第一九○號處分不起訴確定在案，有臺灣高等法院
    被告全國前案紀錄表、臺灣高等法院檢察署刑案紀錄簡覆表、臺灣臺中戒治所八
    十九年十一月二十一日中戒教字第三八四四號函及臺灣臺中地方法院檢察署檢察
    官八十九年度戒毒偵字第一九○號不起訴處分書等在卷可憑，本案右揭施用毒品
    犯行既發生在其裁定送觀察、勒戒及強制戒治前，應以受一次觀察、勒戒及強制
    戒治等處分為已足，依法即應就其本案施用第一、二級毒品行為諭知免刑，用期
    適法。
三、扣案安非他命一包（經鑑驗無訛，其毛重零點七八公克、淨重零點二六公克，取
    樣零點零一公克化驗，驗餘淨重零點二五公克，有內政部警政署刑事警察局鑑驗
    通知書在卷可參）、內含海洛因殘渣之夾鍊袋一只，及注射針筒一支，為被告所
    有，且為其施用毒品所用之物，已據被告供明，前開夾鍊袋中量微無法秤重之海
    洛因及安非他命一包又為查獲之毒品，因與乘裝之外袋難以析離完盡，除安非他
    命取樣零點零一公克部分，因鑑驗費失而毋庸贅為處理之諭知外，應概依毒品危
    害防制條例第十八條第一項前段規定沒收銷燬之，注射針筒一支，應依刑法第三
    十八條第一項第二款規定併予宣告沒收。
乙、無罪部分：
一、公訴意旨另略以：被告丙○○基於營利之概括犯意，於八十六年一月間，在臺北
    縣中和市住家外面，以一包新臺幣（下同）二千元價格，連續二次非法販賣安非
    他命予乙○○吸用，因認被告尚涉有麻醉藥品管理條例第十三條之一第二項第一
    款之非法販賣化學合成麻醉藥品罪嫌云云。
二、按犯罪事實應依證據認定之，無證據不得推定其犯罪事實，刑事訴訟法第一百五
    十四條定有明文，而認定犯罪事實所憑之證據，須適於為被告犯罪事實之證明者
    ，始得採為斷罪資料；被告之自白，雖為證據之一種，但依刑事訴訟法第一百五
    十六條第一項規定，被告之自白，須非出於強暴、脅迫、利誘、詐欺、違法押
    或其他不正之方法，且與事實相符者，始得為證據；又依同條第二項規定，被告
    之自白，不得作為有罪判決之唯一證據，仍應調查其他必要之證據，以察其是否
    與事實相符，其立法目的，乃欲以補強證據擔保自白之真實性，亦即以補強證據
    之存在，藉之限制自白在證據上之價值，防止偏重自白，發生誤判之危險；以被
    告之自白，作為其自己犯罪之證明時，尚有此危險；以之作為其他共犯之罪證時
    ，不特在採證上具有自白虛偽性之同樣危險，且共犯者之自白，難免有嫁禍他人
    而為虛偽供述之虞，則利用共犯者之自白，為其他共犯之罪證時，其證據價值如
    何，按諸自由心證主義之原則，固屬法院自由判斷之範圍，但共同被告不利於己
    之陳述，雖得採為其他共同被告犯罪之證據，惟此項不利之陳述，須無瑕疵可指
    ，且就其他方面調查，又與事實相符者，始得採為其他共同被告犯罪事實之認定
    ；若不為調查，而專憑此項供述，即為其他共同被告犯罪事實之認定，顯與刑事
    訴訟法第一百五十六條第二項之規定有違；因之，現行刑事訴訟法下，被告之自
    白，或共同被告不利於己之陳述，其證明力並非可任由法院依自由心證主義之原
    則，自由判斷，而受相當之限制，帶有證據法定主義之色彩，即尚須另有其他必
    要之補強證據，來補足其自白之證明力，始得採為斷罪資料；犯麻醉藥品管理條
    例第十三條之一第二項各款之罪，供出麻醉藥品來源因而破獲者，得減輕其刑，
    該條例第十三條之三定有明文，修正前之肅清煙毒條例第十一條亦規定犯該條例
    第五條第一項至第三項、第九條第一項、第二項之罪，供出煙毒來源，因而破獲
    者，得減輕其刑，則吸用（施用）或販賣安非他命或毒品之人，如供出安非他命
    或毒品之來源因而破獲者，既得邀減輕其刑之寬典，為擔保其所為不利於其他共
    同被告之陳述（即麻醉藥品或毒品來自其他共同被告之陳述）之真實性，尤應有
    足以令人確信其陳述為真實之補強證據，始能據以為論罪之依據，最高法院八十
    七年度臺上字第二五八○號及八十七年度臺上字第二一二三號等判決亦宣示相同
    意旨，可供參考。
三、訊據被告丙○○堅決否認有何出售安非他命予乙○○，公訴人認被告涉有非法販
    賣化學合成麻醉藥品罪嫌，無非以乙○○一人於警訊及偵查中均指證被告出售安
    非他命，為其論據；經查：證人乙○○於警訊及偵查中固供述自被告處購得安非
    他命二次，其一為二千元購得一小包，其一為一萬元購得一大包云云，已與公訴
    人起訴事實有所不侔，而證人乙○○於甲○囑託臺灣高雄地方法院訊問時，猶改
    稱不記得是否曾向被告丙○○購買安非他命，並謂對丙○○其人已無印象等語（
    見審判卷附八十九年十一月三日訊問筆錄），顯對其先前不利於被告之供證，有
    所游移動搖，參以證人乙○○於八十六年三月七日供出被告販賣安非他命前後，
    被告三度為警查獲，僅其中二次扣得微量安非他命及海洛因殘渣，此外別無其他
    被告販賣安非他命之積極事證可供調查，足見公訴人僅以證人乙○○一人尚非無
    瑕疵可訾之指證，於別無其他補強證據擔保前開指證真實無訛之情況下，即論斷
    被告犯有非法販賣化學合成麻醉藥品罪嫌，容有未洽，揆諸首開法條規定及說明
    ，殊難認其證明已達通常一般人均不至於有所懷疑之程度，尚有合理性之懷疑存
    在，致使無從為有罪之確信，自不必有何有利之證據，即應逕為無罪之判決，以
    昭審慎。至被告於本案審理中曾接受測謊鑑定，其結果雖謂被告稱未曾販賣安非
    他命及未曾販賣安非他命予乙○○云云，呈情緒波動反應，固有法務部調查局鑑
    定通知書附卷可稽，然測謊鑑定之正確性，往往因受測者受暗示性高低、人格是
    否違常及情緒是否穩定而有所出入，而不宜率爾資為不利於被告事實認定之直接
    論據，況前開測謊鑑定之結果，縱可排除一切失誤之可能性，亦僅足說明被告否
    認犯罪之辯解不能成立而已，倘非別有積極證據足以證明有犯罪行為，還是不能
    為有罪之認定，亦即無視被告辯解之存在，本件被告被訴非法販賣化學合成麻醉
    藥品罪嫌部分，公訴人所舉證據，依舊只有證人乙○○一人之指證，其證據力不
    足之問題仍無二致，判決結果自無何不同，併此指明。
據上論結，應依刑事訴訟法第二百九十九條第一項、第三百零一條第一項，毒品危害
防制條例第十條第一項、第二項、第十八條第一項前段、第三十五條第三款後段、第
二十二條第二項前段，刑法第十一條前段、第二條第一項、第五十六條、第三十八條
第一項第二款、第三十九條，判決如主文。
本案經檢察官黃明絹到庭執行職務。
中      華      民      國     八十九     年     十二    月     十一    日
                                  臺灣板橋地方法院刑事第六庭
                                      法  官  蔡  新  毅
右正本證明與原本無異。
如不服本判決，應於判決送達後十日內，向甲○提出上訴狀，上訴於臺灣高等法院。
                                      書記官  謝  麗  秋
中      華      民      國     八十九     年     十二    月     十一    日


司法院資訊處製作；財團法人民間司法改革基金會備份。
